【裁判字號】    96,再易,15
【裁判日期】    970326
【裁判案由】    聲請再審
【裁判全文】
臺灣屏東地方法院民事裁定              96年度再易字第15號
再審原告    乙○○
再審被告    屏東縣內埔鄉公所
法定代理人  甲○○
上列當事人間請求損債賠償事件，再審原告對於中華民國96年8
月21日本院96年度再易字第10號民事確定裁定等聲請再審，本院
裁定如下：
    主  文
聲請再審及再審之訴均駁回。
再審訴訟費用及聲請程序費用均由再審原告負擔。
    理  由
一、按再審之訴，應於30日之不變期間內提起，前項期間自判決
    確定時起算，但再審之理由知悉在後者，自知悉時起算，同
    法第500 條第1 項、第2 項亦有規定。且提起再審之訴，應
    依民事訴訟法第501 條第1 項第4 款，表明再審理由及關於
    再審理由並遵守不變期間之證據，此為必須具備之程式。如
    未於書狀表明其遵守不變期間之證據時，審判長無庸命其補
    正，即得以其訴為不合法，逕以裁定駁回之，最高法院分別
    做成63年5 月28日63年度第3 次民庭庭推總會決議、60年臺
    抗字第538 號判例、81年度臺抗字第178 號裁定意旨可資參
    照。故再審原告提起再審之訴，自應於訴狀內表明其遵守不
    變期間之證據，若主張再審理由知悉在後，亦應就其所主張
    之事實，於再審訴狀中表明，且提出已遵守不變期間之證據
    。次按裁定已經確定，而有第496 條第1 項或第497 條之情
    形者，得準用本編之規定，聲請再審，同法第507 條亦有明
    文。
二、本件再審意旨略以：
(一)、依據本院96年度再易字第10號裁定理由三所述民國96年1 月
    31日為本院95年度簡上字第136 號民事判決，於同年2 月8
    日送達再審原告，且自送達時起算30日之不變期間內，在同
    年3 月2 日提出再審之訴訟，是依民事訴訟法第500 條第1
    項規定無誤，又該條後項自送達時起算。其再審之事由發生
    或知悉在後者，均自知悉時起算，但自判決確定後已逾五年
    者，不得提起，法有明文。
(二)、依據本院96年度再易字第6 號之96年4 月1 日準備程序民事
    通知，本院通知再審原告應於同年4 月30日到庭行準備程序
    ，程序開始法庭內除再審原告、輔佐人、及旁聽席2 位同行
    友人，其餘之人均被請出庭外，之後即被要求簽名案件即被
    知已結案，而再審原告要求再審被告賠償，再審被告無任何
    條件答應再審原告之請求，再審原告豈會答應撤回訴訟？故
    再審原告乃於同年6 月15日提出申請狀，嗣經本院於96年7
    月11日以96年度補字第211 號民事裁定命補繳裁判費，再審
    原告於同年7 月20日補繳裁判費，再審原告可依據民事訴訟
    法第496 條第1、2、10款規定，提起再審之訴，
(三)、本院95年度簡上字第136 號民事判決第4 頁第23行認定兩造
    既爭執祖墳「非依已廢止之墳墓設置管理條例或殯葬管理條
    例規定設置之墳墓」一事，則系爭祖墳屬違法殯葬之墓，依
    法72年才有墳墓管理條例，91年修正為殯葬管理條例，即72
    年以前屬無法可管哪來違法亂葬？二審判決容屬有誤。且再
    審原告係於57年整修墳墓，先祖往生是在日治時代民國尚未
    誕生，何來違法？又依據96年7 月6 日最高行政法院96年度
    判字第01159 號判決第20頁第4 行（三）原第一公墓之地目
    未改變，上訴人等（按：指再審原告等人）為屏東縣內埔鄉
    鄉民，自有合法使用之權利。
(四)、再審原告先祖姓氏為「利」，後代因無男嗣嫁姓「曾」何來
    戶政事務所會誤寫「劉思」，實際是再審被告違法自行更改
    ，且公墓之認定其權責係屬鄉鎮公所之權限，非戶政事務所
    業務範圍，戶政事務所無以認定墳墓之所屬。
(五)、再者，屏東縣內埔鄉埋改葬公墓許可證係於80年2 月28日由
    鄉長核發，再審被告卻違法以69.6.30 屏社政字第58622 號
    之無效禁葬函，做為遷葬法源，並依殯葬法第27條、第36條
    ，再改第28條第1 項「不敷使用」，再改為依第28條第4 項
    「特殊情形」，就如最高行政法院96年判字第01159 號判決
    第22頁第1 行所示「被上訴人迄今仍未能說明『遷葬』之法
    律根據」。
(六)、綜上，再審被告無法源根據下，強制破壞原告祖墳遷葬，內
    埔鄉公所承辦公務員有明顯故意過失之行為，導致再審原告
    財物損失，依國家賠償法第2 條及民法第184 條，僅要求內
    埔鄉公所賠償20萬元之。並於本院聲明：第一審及第二審判
    決均廢棄，再審被告應給付再審原告新臺幣20萬元之損害賠
    償等語，並提出本院96年度再易字第10號民事裁定、繳費收
    據2 紙、96年6 月23日屏院惠民平字第96再易6 號函、民事
    庭通知、96年度補字第63號民事裁定、再審原告96年3 月2
    日再審起訴狀、96年6 月15日申請狀、最高行政法院96年度
    判字第01159 號判決（均影本）為證。
三、經查，再審原告之再審狀雖陳明因對本院96年8 月21日96年
    度再易字第10號民事裁定聲明不服，依據民事訴訟法第496
    條第1 、2 、10款規定，提起再審之訴，然其再審訴之聲明
    則請求對本院95年度簡上字第136 號民事判決請求予以廢棄
    ，並請求再審被告給付20萬元之損害賠償金，本院審酌其主
    張係同時對本院96年度再易字第10號民事裁定及95年度簡上
    字第136 號民事判決，主張有再審事由聲請再審或提起再審
    之訴，乃分別就其主張是否合法有理由予以審酌之，合先說
    明。
四、次查，再審原告對於本院95年度簡上字第136號民事判決於
    於96年2 月8 日收受判決正本後，即於同年3 月2 日提起再
    審書狀到院，並由本院以96年度再易字第6 號受理在案，此
    經本院調閱上述95年度簡上字第136 號、96年度再易字第6
    號民事卷審閱無誤，惟再審原告於同年4 月30日審理期日中
    已當庭撤回再審之訴，亦有本院96年度再易字第6 號之是日
    言詞辯論筆錄可稽（見該卷第23頁），則本件再審原告雖嗣
    後再於96年7 月5 日提起再審之訴，已逾前開首段法條揭櫫
    應遵守之30日不變期間，再審原告經本院96年度再易字第10
    號以再審之訴逾上述期間駁回其再審之訴後，仍於96年9 月
    6 日具狀提起本件再審之訴，而原審判決業已於96年2 月8
    日送達再審原告，而再審原告遲至96年9 月6 日始提起本件
    再審之訴，已逾30日之不變期間。次查再審期間，其再審之
    理由發生或知悉在後者，自知悉時起算，提起再審之訴之原
    告，如主張其知悉再審理由在後，應就此知悉在後之事實負
    舉證責任（民事訴訟法第501 條第1 項第4 款、第277 條、
    最高法院30年抗字第443 號、42年臺抗字第22號參照），而
    查本件再審原告亦未證明再審之理由發生或知悉在後之情形
    ，則再審原告提起本件再審之訴顯已遲誤前述法定不變期間
    ，本件再審之訴不合法，應駁回其訴。
五、再查，再審原告對於本院96年度再易字第10號民事裁定主張
    有民事訴訟法第496 條第1 款、第2 款、第10款等再審事由
    ，惟其聲請並未為具體如何判決之聲明，理由中亦僅指稱有
    上開各款再審情形，但並未具體指摘該裁定有何適用法規錯
    誤；判決理由與主文顯有矛盾者；或證人、鑑定人、通譯、
    當事人或法定代理人經具結後，就為判決基礎之證言、鑑定
    、通譯或有關事項為虛偽陳述者等情形，且經本院調閱上述
    再易字第10號民事卷審閱結果，並無再審原告所述判決理由
    與主文矛盾之處，有判決可參，而該案件並未進行實質審理
    調查程序，而係以在再審之訴不合法逕為裁定駁回，並無任
    何事證足以認定該裁定有何「證人、鑑定人、通譯、當事人
    或法定代理人經具結後，就為判決基礎之證言、鑑定、通譯
    或有關事項為虛偽陳述者」之情形，是再審原告空言指摘該
    裁定有民事訴訟法第1 、2 、10款再審事由，其聲請再審顯
    無理由，應予駁回，而對確定裁定聲請再審，不論再審聲請
    合法與否、有無再審理由，法院就其聲請之裁判，均應以裁
    定為之，附此敘明。
六、結論：本件再審之訴及聲請再審，均為無理由，依民事訴訟
    法第502 條第2 項、第78條，判決如主文。
中    華    民    國    97    年    3     月    26    日
                  民事第一庭  審判長法  官  胡晏彰
                                    法  官  羅森德
                                    法  官  潘快
以上正本係照原本作成。
本裁定不得抗告。
                                書記官  李勝群
中    華    民    國    97    年    3     月    27    日


司法院資訊處製作；財團法人民間司法改革基金會備份。
